【裁判字號】    89,自,2
【裁判日期】    890614
【裁判案由】    詐欺
【裁判全文】
臺灣士林地方法院刑事判決                              八十九年度自字第二號
    自  訴  人  乙○○○
    被      告  甲○
右列被告因詐欺案件，經自訴人提起自訴，本院判決如左：
    主  文
甲○無罪。
    理  由
一、自訴意旨略以：被告甲○於八十二年六月十五日自任會首，召集每會新台幣（下
    同）二萬元之互助會，會期自八十二年六月十五日起至八十五年十月十五日止，
    約定每月十五日在內湖路一段六二九巷一０六弄十九號四樓開標，自訴人乙○○
    ○參加該會二會，已得標一會，尚有一活會，詎被告竟於八十五年五月十五日宣
    告停會，冒標自訴人之活會，因認被告涉有詐欺罪嫌云云。
二、按犯罪事實應依證據認定之，無證據不得推定其犯罪事實；又不能證明被告犯罪
    者，應諭知無罪之判決，刑事訴訟法第一百五十四條、第三百零一條第一項定有
    明文。次按認定不利於被告之事實，須依積極證據，苟積極證據不足為不利於被
    告事實之認定時，即應為有利於被告之認定，更不必有何有利之證據，最高法院
    著有三十年上字第八一六號判例可資參照。
三、本件自訴人認被告涉有冒標及詐欺之犯行，無非以被告曾自承其標走自訴人之會
    ，且於八十五年五月十五日宣告停會，並提出互助會單一件為據。訊據被告固不
    否認有於八十二年六月自任會首召集上開互助會之事實，惟堅決否認有冒標自訴
    人活會及詐欺之犯行，辯稱：其未冒標自訴人之會，因當時生意垮掉跳票才在八
    十五年四、五月間停會等語。經查：（一）係爭互助會停會當時尚有五活會，為
    自訴人及被告所不爭執，則依最後一次會期即八十五年十月十五日往前推算，被
    告應係在八十五年五月十五日最後一次開標後即停會。然該會在起會至停會三年
    之間，該互助會運作均屬正常，雖於八十五年六月因被告生意週轉不靈跳票，致
    互助會無法進行，然尚難以嗣後停會為由，即遽認被告召集之初即有詐欺之犯意
    。（二）況被告於八十五年六月停會後有陸續還款十餘萬元，於自訴人提出本件
    自訴後，被告亦繼續每月還款三千元，迄今尚欠自訴人四十七萬一千元未還等情
    ，為自訴人所自承，而證人丙○○有一活會，被告於停會後有與證人丙○○達成
    和解，並已給付七次，迄今尚欠四十八萬元等情，亦經證人丙○○到庭結證無訛
    ，並有本票及借據各一件附卷可稽，足認被告於停會後，均有陸續償還活會會金
    。雖其嗣後未履行和解內容，然僅屬民事債務不履行之糾紛，應循民事途徑解決
    ，不能因此即認其有詐欺之犯行。（三）自訴人雖指稱被告有冒標之犯行，然此
    部分除自訴人之指訴外，並無其他證據足佐，此外，本院依職權調查結果，復查
    無其他積極證據足資認定被告有詐欺之犯行，既不能證明被告犯罪，揆諸前揭說
    明意旨，爰應為無罪判決之諭知。
據上論斷，應依刑事訴訟法第三百四十三條、第三百零一條第一項，判決如主文。
中    華     民    國    八   十    九    年    六     月   十  四      日
                                  臺灣士林地方法院刑事第四庭
                                          法  官 藍  雅  清
右正本證明與原本無異。
如不服本判決，應於判決送達後十日內，向本院提出上訴狀。
                                          書記官 陳  美  月
中    華    民    國      八  十    九    年    六     月   十  六      日


司法院資訊處製作；財團法人民間司法改革基金會備份。
